臺灣高等法院刑事判決
109年度上訴字第1133號
上  訴  人  
即  被  告  曹爾夏



選任辯護人  陳韋霖法扶律師          
上列上訴人因公共危險案件，不服臺灣桃園地方法院108年度訴
字第633號，中華民國109年2月10日第一審判決（起訴案號：臺
灣桃園地方檢察署107年度偵字第28289號），提起上訴，本院判
決如下：
    主  文
原判決撤銷。
曹爾夏犯漏逸氣體罪，處有期徒刑拾月。
    犯罪事實
一、曹爾夏前因法院判處殺人未遂罪刑而意圖自殺，明知其承租
    之桃園市○○區○○路00○0號房屋（下稱本案房屋）之周圍，緊
    鄰現供人使用之住宅，竟基於漏逸瓦斯煤氣之犯意，於民國
    107年6月5日晚間6時許，在本案房屋內，將瓦斯鋼瓶自廚房
    搬移至臥室內，並將瓦斯鋼瓶之開關氣閥旋開，漏逸瓦斯鋼
    桶內之瓦斯四散於臥室，欲以漏逸之瓦斯自殺，並致使附近
    住宅之鄰居有遭逢驟然爆炸之公共危險。嗣因外洩之瓦斯氣
    體，於同日晚間9時35分許，遭不明火源引燃因而發生氣爆
    並起火燃燒，致本案房屋牆壁倒塌、屋頂嚴重燒損，鄰近之
    房屋外牆亦因此受燒損。桃園市政府消防局（下稱消防局）
    人員獲報後於同日晚間9時41分抵達現場，發現火勢已經熄
    滅並將曹爾夏送醫救治，復經警方到場處理，始悉上情。
二、案經桃園市政府警察局八德分局（八德分局）報告臺灣桃園
    地方檢察署（桃園地檢署）檢察官偵查起訴。
    理  由
壹、程序方面
    按被告以外之人於審判外之陳述，雖不符刑事訴訟法第159
    條之1 至第159 條之4 之規定，而經當事人於審判程序同意
    作為證據，法院審酌該言詞陳述或書面陳述作成時之情況，
    認為適當者，亦得為證據；又當事人、代理人或辯護人於法
    院調查證據時，知有刑事訴訟法第159 條第1 項不得為證據
    之情形，而未於言詞辯論終結前聲明異議者，視為有前項之
    同意，刑事訴訟法第159 條之5 定有明文。經查，檢察官、
    被告及其選任辯護人於本院準備程序及審判程序時，就證據
    能力均表示同意有證據能力、沒有意見等語（本院卷第70、
    119、120頁），供述證據部分視為同意作為證據，本院審酌
    各該證據作成或取得時狀況，並無顯不可信或違法取得等情
    況，且經本院依法踐行證據調查程序並認為適當，而有證據
    能力；其餘資以認定本案犯罪事實之非供述證據，亦查無違
    反法定程序取得之情形，依刑事訴訟法第158 條之4之反面
    解釋，亦有證據能力。
貳、實體方面
一、認定犯罪事實所依憑之證據及理由：
　㈠上揭犯罪事實，業據被告於原審及本院審理時均坦承不諱（
    原審卷第145至147頁、本院卷第70、121頁），並有長庚醫
    療財團法人林口長庚紀念醫院（下稱林口長庚）107年9月12
    日長庚院林字第107095114號函及診斷證明書、消防局檔案
    編號I18F05V2火災原因調查鑑定書、108年8月13日桃消調字
    第1080025809號函、109年5月1日桃消調字第1090012469號
    函等資料在卷（桃園地檢署107年度偵字第28289號卷〈下稱
    偵查卷〉第2至6、15至52頁、原審卷第81至88頁、本院卷第8
    5、86頁）可稽，足認被告前開具任意性之自白，核與事實
    相符，應堪採信。
　㈡查液化石油氣安全資料表：液化石油氣（LPG）為無色氣體，
    沸點範圍-73℃～-1℃，爆炸界線為1.9％～9.5％，閃火點在-73℃
    ，因其蒸氣密度1.8，洩露常滯留在低處或角落，氣體可導
    致嚴重的爆炸及火災危害。由氣體流動或攪動等產生之靜電
    荷會導致爆炸，此有消防局109年5月1日桃消調字第1090012
    469號函在卷（本院卷第85頁）可稽，是液化瓦斯鋼瓶內存
    有大量瓦斯氣，一經開啟開關，瓦斯便會洩漏瀰漫於空氣中
    ，如達一定密度，瓦斯驟遇高溫、火星或靜電荷均足以迅速
    自燃或產生氣爆，造成建築物遭燒燬或炸燬，此為乃常人皆
    知之常識，被告非無此常識之成年人，竟不顧此一危險，先
    將瓦斯鋼瓶從廚房搬至臥室，將瓦斯鋼瓶放在臥室內並將開
    關氣閥旋開，便躺臥欲以吸入瓦斯中毒而自殺，後因氣爆受
    傷，始驚醒逃出等情，均業據被告供承在卷（原審卷第146
    、147頁、本院卷第71頁），足認被告轉開液化瓦斯鋼瓶開
    關漏逸瓦斯時，主觀上即有漏逸瓦斯煤氣之犯意，亦堪認定
    。辯護人以被告係為自殺，而無漏逸瓦斯煤氣之主觀犯意云
    云，自無足採，難為被告有利之認定。
　㈢綜上，本案事證明確，被告犯行洵堪認定，應依法論科。　
二、論罪科刑
　㈠按刑法第177條所謂「致生公共危險」，固以實際上須有具體
    危險之發生為要件，而屬具體的危險犯，然其具體危險之存
    否，仍應依社會一般之觀念，客觀予以判定，且不以發生實
    害為必要（最高法院74年台上字第3958號判例參照）。查家
    用桶裝瓦斯屬於丙烷類氣體，如於密閉空間內充滿瓦斯，會
    因瓦斯對氧氣的排擠效應導致缺氧窒息，且瓦斯為易燃物，
    遇微火即得引燃，巨量甚至引致爆炸，足以危害公眾生命、
    身體、財產之安全，致生公共危險，此為眾所週知之事實。
    詎被告明知其所承租之本案房屋，相鄰於桃園市○○區○○路00
    ○0○0○00號，其中新興路48之8號為現有人使用之住宅，有火
    災現場位置圖、現場照片及八德分局查訪筆錄及紀錄表在卷
    （偵查卷第29、35、38、92頁、原審卷第103頁）可佐，竟
    仍於本案房屋之臥室內，將瓦斯鋼瓶之開關氣閥旋開，任由
    瓦斯外洩逸漏瀰漫於臥室內，除有缺氧窒息之可能外，倘驟
    遇火星將有引燃瓦斯爆炸或釀成火災之高度可能，堪認被告
    所為顯已致生公共危險甚灼。是核被告所為，係犯刑法第17
    7條第1項漏逸氣體罪。
　㈡公訴意旨雖認被告應構成刑法第174條第1項之放火燒燬現非
    供人使用之他人所有住宅罪。惟觀本案火災原因調查鑑定書
    之調查結論略以：本案房屋起火（爆）處是在房間1處，研
    判起火（爆）原因以縱火（洩漏瓦斯引起火災爆炸）之可能
    性較大。又勘查現場時，發現起火（爆）處有打火機殘跡，
    因現場已嚴重爆損，無法排除打火機以外之火源造成氣爆之
    可能性。所稱打火機以外之火源含靜電、加熱、火焰、火花
    及其他著火物質等均有可能，惟造成本案火災之原因以洩露
    瓦斯引起火災（爆炸）之可能性較大，有上開火災原因調查
    鑑定書及消防局109年5月1日桃消調字第1090012469號函可
    憑（偵查卷第26頁）。被告堅詞否認有何以明火引燃瓦斯之
    行為，而本件除前開火災原因調查鑑定書外，復無其他證據
    可證明本案房屋起火燃燒為被告縱火所致，又該火災原因調
    查鑑定書亦無法排除打火機以外之火源造成氣爆之可能性，
    是本案起火原因既屬未明，尚難逕認係被告縱火。公訴意旨
    上開所認，容有未洽，惟起訴之社會基礎事實既屬相同，而
    本案審判過程亦已就被告犯行所可能適用之公共危險罪章法
    律條文為實質之調查及予陳述意見之機會（本院卷第117頁
    ），檢察官、被告及其選任辯護人就此亦為論告、答辯及辯
    護，本院自應予審理，並變更起訴法條。
三、原審據以論罪科刑，固非無據。惟查：①本件依卷內事證，
    無法排除係打火機以外之火源造成氣爆之可能性，亦無其他
    證據可證明本案房屋起火燃燒為被告縱火所致，原審據以刑
    法第174條第1項放火燒燬現非供人使用之他人所有住宅罪相
    繩，尚有未洽。②又本件被告所犯為刑法第177條第1項漏逸
    氣體罪，業據本院認定如前，本罪之法定刑為3年以下有期
    徒刑，被告雖受有約體表面積85%之二至三度燒傷，有待持
    續治療、復健，此有林口長庚107年9月12日長庚院林字第10
    7095114號函及診斷證明書附卷（偵查卷第2至6頁）可憑，
    惟本院審酌犯罪事實之情狀及被告前開所受之傷勢，尚難認
    本案有何情輕法重之情，原審依刑法第59條之規定酌減其刑
    ，亦有未當。綜上，被告上訴否認有放火之犯行，為有理由
    ，且原審亦有前開可議之處，自應由本院將原判決撤銷改判
    ，另為適法之判決。爰審酌被告經另案判處殺人未遂罪刑後
    竟意圖自殺，在其承租之本案房屋內漏逸瓦斯煤氣，對於他
    人之人身安全及公共危險危害情節甚鉅，應予非難，並考量
    被告於原審及本院審理中均坦承漏逸瓦斯煤氣犯行之犯後態
    度，兼衡被告高中畢業之教育程度，及其為本案犯行之動機
    為意圖自殺、目的、手段、所生危害及其自身所受之傷勢等
    一切情狀，量處如主文第二項所示之刑。
據上論斷，應依刑事訴訟法第369條第1項前段、第364條、第299
條第1項前段、第300 條，刑法第177條第1項，刑法施行法第1條
之1，判決如主文。
本案經檢察官林鈺瀅提起公訴，檢察官劉斐玲到庭執行職務。
中　　華　　民　　國　　109 　年　　7 　　月　　28　　日
                  刑事第十一庭  審判長法　官  楊力進
                                      法　官  雷淑雯
                                      法　官  許文章 
以上正本證明與原本無異。
檢察官如不服本判決，應於收受送達後20日內向本院提出上訴書
狀，其未敘述上訴之理由者並得於提起上訴後20日內向本院補提
理由書（均須按他造當事人之人數附繕本）「切勿逕送上級法院
」。
被告不得上訴。
                                      書記官  范家瑜
中　　華　　民　　國　　109 　年　　7 　　月　　28　　日
附錄：本案論罪科刑法條全文
中華民國刑法第177條
（漏逸或間隔氣體罪）
漏逸或間隔蒸氣、電氣、煤氣或其他氣體，致生公共危險者，處
3年以下有期徒刑、拘役或3百元以下罰金。
因而致人於死者，處無期徒刑或 7 年以上有期徒刑。致重傷者
，處 3 年以上 10 年以下有期徒刑。